【裁判字號】    98,簡上,59
【裁判日期】    981103
【裁判案由】    恐嚇
【裁判全文】
臺灣雲林地方法院刑事判決              98年度簡上字第59號
上 訴 人即
被      告  甲○○
            乙○○
上列上訴人因恐嚇案件，不服本院98年度港簡字第88號中華民國
98年7 月27日第一審簡易判決（檢察官聲請簡易判決處刑書案號
：98年度偵字第2311號），提起上訴，本院管轄之第二審合議庭
認為不得依簡易判決處刑，改依通常程序自為第一審判決如下：
    主  文
原判決撤銷。
甲○○、乙○○均無罪。
    理  由
一、聲請簡易判決處刑略以：被告甲○○與乙○○僅因與告訴人
    丙○○有債務糾紛，竟共同基於恐嚇之犯意聯絡，於民國98
    年1 月17日10時30分許，邀集數十名不詳之人，至丙○○位
    於雲林縣四湖鄉○○村○○路90號住處外，由被告甲○○與
    乙○○2 人向丙○○上開住處內潑灑不明黑油、丟雞蛋與撒
    冥紙，以此加害生命、身體、財產之舉動，使丙○○心生畏
    懼，因認被告2 人均係犯刑法第305 條之恐嚇危害安全罪嫌
    。
二、按犯罪事實應依證據認定之，無證據不得認定犯罪事實，不
    能證明被告犯罪者，應諭知無罪之判決，刑事訴訟法第154
    條第2 項、第301 條第1 項分別定有明文。又刑事訴訟法第
    161 條第1 項規定：檢察官就被告犯罪事實，應負舉證責任
    ，並指出證明之方法。因此，檢察官對於起訴之犯罪事實，
    應負提出證據及說服之實質舉證責任。倘其所提出之證據，
    不足為被告有罪之積極證明，或其指出證明之方法，無從說
    服法院以形成被告有罪之心證，基於無罪推定之原則，自應
    為被告無罪判決之諭知，最高法院92年臺上字第128 號判例
    可資參照。
三、聲請簡易判決處刑意旨認被告涉犯恐嚇罪嫌，無非係以告訴
    人丙○○於警詢及偵查中之指訴、處理警員周玄杉之證述，
    與現場照片4 張等，為其主要論據。
四、訊據被告甲○○供稱有於上開時間、地點，潑灑黑色墨汁、
    丟雞蛋與撒冥紙等行為，被告乙○○供稱有於上開時間、地
    點在場等情，惟其2 人均否認有何恐嚇之犯行，被告甲○○
    並辯稱：因為告訴人有錢卻欠錢不還，當天乙○○爺爺出殯
    經過告訴人住處，才會情緒激動為上開行為等語。被告乙○○並辯稱：其並無恐嚇之意思，且告訴人並無因而心生畏懼
    等語。經查：
  (一)被告甲○○、乙○○於98年1 月17日10時30分許，至丙○○
    位於雲林縣四湖鄉○○村○○路90號住處外，由被告甲○○
    與乙○○2 人向丙○○上開住處內潑灑不明黑色液體、丟雞
    蛋與撒冥紙等情，業據告訴人丙○○於警詢及偵查中之指訴
    、現場處理警員周玄杉偵查中之證述（警卷第1 頁至第6 頁
    ，偵卷第7 頁至第9 頁）明確，並有現場照片4 張（警卷第
    14頁至第15頁）可為佐證，復為被告甲○○所承認，及被告
    乙○○於警詢及偵查時供認，該部分事實足以認定。
  (二)惟按刑法第305 條之恐嚇危害安全罪，係指以加害生命、身
    體、自由、名譽、財產之事，恐嚇他人者，亦即指以使人生
    畏怖心為目的，而將加惡害之旨通知被害人而言。因此，若
    單純在他人住家牆上潑灑油漆，並未書寫或描繪任何字句、
    圖樣，或有其他舉動足以顯示行為人有何具體羞辱或加害之
    主觀意思告知或寓意表達者，客觀上僅能認係污穢圍牆之行
    為，縱該當於社會秩序維護法第90條第2 款之「未經他人許
    可，塗抹於他人之圍牆」，而應依該法處以罰鍰或申誡，或
    另可能涉犯刑法第354 條之毀損罪嫌，終究尚未能成立刑法
    恐嚇致生危害安全罪。至於冥紙在民間習俗上，通常係作為
    葬儀物品，用以祭拜鬼魂或死者，因而致一般人產生接觸此
    等物品，即屬倒楣或晦氣之心理，縱然如此，若僅單純在他
    人住家附近拋撒冥紙，並未有與其他「言詞」如稱要某人死
    亡、「動作」如比劃殺人手勢，或與物品  如寄送槍、彈、
    刀械相結合，而可認有恐嚇之意思表達者外，亦難以刑法恐
    嚇致生危害安全罪責相繩。
  (三)雖告訴人丙○○於98年2 月3 日、98年4 月11日警詢時陳稱
    ：當時乙○○爺爺出殯經過其住處，甲○○、乙○○帶人越
    過圍牆，潑黑油、撒冥紙，還有說要叫桃園縣5 兄弟來押人
    ；另派出所員警也有在場等語（警卷第1 頁、第5 頁）。然
    證人即處理警員周玄杉於98年5 月2 日檢察官訊問僅證述：
    當時在現場只看到黑色的油漬及冥紙，沒有看到有任何人做
    這些事情等語（偵卷第8 頁）；復觀諸本件現場照片4 張（
    警卷第14頁至第15頁），僅殘留不明黑色液體、蛋汁、冥紙
    等情，是被告2 人案發當天，於現場除有潑灑不明黑色液體
    、丟雞蛋與撒冥紙等行為外，是否另有以言語恫嚇一節，尚
    屬有疑，且該部分亦經臺灣雲林地方法院檢察署檢察官98年
    度偵字第2311號，以被告2 人罪嫌不足為由為不起訴處分確
    定。
  (四)從而，既然無法證明被告甲○○、乙○○另有以言語，或書
    寫、描繪任何字句、圖樣，或有其他舉動，可以顯示具體加
    害之意思告知或寓意表達，則單純地潑灑黑色不明液體、撒
    冥紙、丟雞蛋等行為，未與其他具體加害言語、動作相結合
    ，顯係單純表達催討欠款無著之不滿，或寓有使告訴人倒楣
    或晦氣之含意，尚難認被告2 人究有何惡害意思通知，參酌
    上開說明，被告2 人之行為，與刑法第305 條之恐嚇危害安
    全罪，即有未合。
五、綜上所述，依檢察官所提出之證據方法，僅能證明被告甲○○、乙○○僅潑灑黑色不明液體、撒冥紙、丟雞蛋之行為，
    但未有其他具體加害言語、動作，尚難認其2 人有何惡害意
    思之通知，而該當恐嚇之犯行。原審未審酌上情，誤用簡易
    程序對被告甲○○、乙○○論罪科刑，顯有不當，被告2 人
    上訴指摘原判決有所違誤，為有理由，且上開情形依刑事訴
    訟法第451 條之1 第4 項但書規定，已不得為簡易判決處刑
    ，應由本院予以撤銷，並依通常程序自為第一審判決。
六、據上論斷，應依刑事訴訟法第452 條、第455 條之1 第1 項
    、第3 項、第369 條第1 項前段、第2 項、第364 條、第
    301 條第1 項，判決如主文。
本案經檢察官陳詠薇到庭執行職務
中    華    民    國    98    年    11    月    3     日
            刑事第三庭    審判長法  官  林輝煌
                                法  官  張文俊
                                法  官  蕭雅毓
以上正本證明與原本無異。
如不服本判決應於收受判決後10日內向本院提出上訴書狀，並應
敘述具體理由；其未敘述上訴理由者，應於上訴期間屆滿後20日
內向本院補提理由書（均須按他造當事人之人數附繕本）。「切
勿逕送上級法院」。
                                書記官  鍾宜津
中    華    民    國    98    年    11    月    3     日


司法院資訊處製作；財團法人民間司法改革基金會備份。
